【裁判字號】    99,易,498
【裁判日期】    991013
【裁判案由】    重利
【裁判全文】
台灣雲林地方法院刑事判決            99年度易字第498號
公  訴  人  台灣雲林地方法院檢察署檢察官
被      告  乙○○原名林佳勳.
上列被告因重利案件，經檢察官提起公訴（99年度偵字第3425號
、第3647號），本院判決如下：
    主  文
乙○○乘他人急迫貸以金錢，而取得與原本顯不相當之重利，處
有期徒刑參月，如易科罰金以新台幣壹仟元折算壹日，扣案之空
白借據九張、空白保管條十二張、空白商用本票十九張均沒收。
    事  實
一、乙○○（原名林佳勳）知悉丁○○急需資金，竟故意乘丁○
    ○急迫而貸以金錢以取得與原本顯不相當之重利，於民國(
    下同) 99年5 月底某日，借給丁○○新台幣（下同）20,000
    元給丁○○，約定每月為一期，每月利息2,000 元，當日預
    扣第一個月的利息2,000 元，實際交付18,000元給丁○○，
    折合年息為133 ％，並扣留丁○○身分證以供擔保，丁○○
    於99年6 月中旬還給乙○○3,000 元，於99年7 月初某日將
    另外半個月利息1,000 元及剩餘本金15,000元合計16,000元
    還給乙○○，乙○○因此向丁○○收取與原本顯不相當之重
    利3,000 元。嗣經警查扣丁○○之身分證1 張，以及乙○○
    所有預備供其為重利行為所用之空白借據9 張、空白保管條
    12 張 、空白商用本票19張等物。
二、案經雲林縣警察局虎尾分局報請台灣雲林地方法院檢察署檢
    察官偵查起訴。
    理  由
一、本件為刑事訴訟法第376 條第1 、2 款所列案件，依同法第
    284 條之1 規定，由法官1 人獨任審判，在此先行說明。
二、關於證據能力：被告以外之人於審判外之陳述，雖不符刑事
    訴訟法第159 之1 至第159 之4 規定，而經當事人於審判程
    序同意作為證據，法院審酌該言詞陳述或書面陳述作成時之
    情況，認為適當者，亦得為證據，為同法第159 條之5 第1
    項所規定。本案中丁○○之警詢筆錄，雖然是被告以外之人
    於審判外之言詞及書面陳述，原則上不得作為證據，惟檢察
    官及被告於本院審判程序中，均已表示同意作為證據，法官
    審酌該言詞及書面陳述作成時之情況，認為適當，依上開規
    定，得作為證據。
三、被告乙○○於審判中供稱確於99年5 月底交付18,000元給丁
    ○○，並扣留丁○○的身分證，當日雖然丁○○要向他借
    20,000元，但是他身上只有18,000元，因此只交付18,000
    元給丁○○，並不是預扣2,000 元的利息，之後於99年6 月
    中某日向丁○○收取3,000 元，他認為那3,000 元是利息，
    之後又在99年7 月初某日向丁○○收取16,000元，他認為還
    欠2,000 元本金，那就算了。然而，被告的這個說法與丁○
    ○主觀上的認知有所出入，也與被告在檢察官訊問時的供述
    不符，法官認為不可採信：(一)丁○○於99年7 月12日警察詢
    問時供稱：「（問：你於何時、何地透過凱年借貸？）我於
    99年5 月底時透過凱年借貸的。」「（問：你透過凱年借貸
    20,000元利息如何計算？）對於拿給我18,000元。」「（問
    ：你到現在還了多少錢？）我於99年6 月中旬先還他3,000
    元，剩下的金額我都於7 月初的時候我就還他16,000元。」
    亦即，丁○○認為他向乙○○借款金額是20,000元，借款當
    時就預扣利息2,000 元，之後在6 月中旬還3,000 元、7 月
    初還16,000元，就都還清了，顯然，之後給被告的19,000元
    裡面另外有利息1,000 元。(二)被告於99年6 月23日檢察官訊
    問時，即供稱「（問：借10,000先扣1,000 交利息對不對，
    交給對方9,000 對不對？）對。」「（問：你幾天算一次利
    息？）看認不認識。」「（問：認識一個月算一次？）對。
    」從而，可以判斷，丁○○在99年5 月底向被告借20,000元
    時，乙○○就預扣了2,000 元即一個月的利息，只交付了
    18,000元，之後丁○○清償的19,000元裡面又有另外的半個
    月利息1,000 元。是以，交付借款18,000元，每個月卻收取
    2,000 元利息，其年息高達133 ％，為顯不相當之重利，而
    丁○○願意給付如此之重利，且讓乙○○扣留身分證，顯見
    其急迫。綜上所述，上述事實已經可以認定。
四、論罪科刑：
  (一)被告的行為，觸犯刑法第344 條乙○○乘他人急迫貸以金錢
    ，而取得與原本顯不相當之重利罪。
  (二)法官審酌被告沒有犯罪前科，此有被告前案紀錄表1 件可證
    ，惟收取之重利高達年息133 ％，因而量處有期徒刑3 月，
    並定易科罰金的折算標準。扣案之空白借據9 張、空白保管
    條12張、空白商用本票19張，為被告預備供其為重利行為所
    用，業經其坦白承認，應予沒收。
五、適用的法律：(一)刑事訴訟法第299 條第1 項前段，(二)刑法第
    344 條、第41條第1 項前段、第38條第1 項第2 款，(三)刑法
    施行法第1 條之1 。
本案經檢察官甲○○偵查起訴，檢察官丙○○到庭執行職務。
中    華    民    國    99    年    10    月    13    日
                  刑事第三庭    法  官  林  輝  煌
以上正本證明與原本無異。
如不服本判決，應於送達後10日內向本院提出上訴狀（須附繕本
），上訴於台灣高等法院台南分院。上訴書狀應敘述具體理由。
上訴書狀未敘述上訴理由者，應於上訴期間屆滿後20日內補提理
由書（須附繕本）於本院。（切勿逕送台灣高等法院台南分院）
告訴人或被害人對於本判決如有不服，而請求檢察官上訴者，其
上訴期間之計算以檢察官收受判決正本之日期為準。
                                書記官  邱  明  通
中    華    民    國    99    年    10    月    13    日
附錄本案論罪科刑法條全文：
中華民國刑法
第344條
乘他人急迫、輕率或無經驗貸以金錢或其他物品，而取得與原本
顯不相當之重利者，處一年以下有期徒刑、拘役或科或併科一千
元以下罰金。

司法院資訊處製作；財團法人民間司法改革基金會備份。
